【裁判字號】    97,台上,677
【裁判日期】    970410
【裁判案由】    給付離職金
【裁判全文】
最高法院民事判決              九十七年度台上字第六七七號
上  訴  人  甲○○
訴訟代理人  陳永昌律師
被 上訴 人  立榮航空股份有限公司
法定代理人  乙○○
訴訟代理人  梁穗昌律師
上列當事人間請求給付離職金事件，上訴人對於中華民國九十六
年八月二十八日台灣高等法院第二審更審判決（九十五年度勞上
更(一)字第一八號），提起上訴，本院判決如下：
    主  文
上訴駁回。
第三審訴訟費用由上訴人負擔。
    理  由
本件上訴人主張：伊自民國七十五年十一月一日起任職於大華航
空股份有限公司（下稱大華公司），擔任總經理、或兼任董事長
職務。八十七年七月一日大華公司因與被上訴人合併而消滅，被
上訴人為存續公司，依法承受大華公司之一切權利義務。嗣伊先
後擔任被上訴人之副董事長、董事長職務，已於九十一年七月三
日離職，年資合計達十五年八個月。爰依大華公司原訂頒之員工
退休資遣作業規定（下稱系爭退休作業規定）求為命被上訴人給
付離職金新台幣四百四十九萬五千元及自訴狀繕本送達翌日（九
十二年十二月十二日）起加計法定遲延利息之判決。
被上訴人則以：系爭退休作業規定為大華公司員工之勞動條件，
上訴人為合併前大華公司之總經理，或兼任董事長，並非員工，
自無該規定之適用。況上訴人與大華公司間之原有委任關係，於
大華公司與伊公司合併消滅時已終止。上訴人於兩公司合併後擔
任伊公司副董事長、董事長職務，係新委任關係。上訴人依據原
大華公司之系爭退休作業規定請求給付離職金，亦無理由等語，
資為抗辯。
原審以：上訴人自七十五年十一月一日起係擔任大華公司董事長
、總經理職務，並非大華公司之員工，經核尚無系爭退休作業規
定之適用。且上訴人與大華公司間原為有任期之委任關係，既已
於八十七年七月一日大華公司因合併而消滅時終止，則上訴人於
八十七年七月三十一日另經由被上訴人之股東會、董事會分別選
任始擔任被上訴人之董事、副董事長，自非屬於留任之董事，其
與被上訴人間應係成立新的委任關係，並非原有委任關係之繼續
。上訴人援引系爭大華公司之退休作業規定請求被上訴人給付離
職金，即屬無據。乃維持第一審所為上訴人敗訴之判決，駁回其
上訴。按上訴人於大華公司與被上訴人合併當時，係擔任大華公
司董事長未兼任總經理職務（一審卷，三○頁），足見上訴人為
資方代表，其與大華公司間為有任期之委任關係，非屬大華公司
之「員工」，應無系爭大華公司退休作業規定之適用，此觀大華
公司與被上訴人間之合併契約書（下稱系爭合併契約書）第六條
約明：消滅方（大華公司）之「員工」由存續之甲方（被上訴人
）繼續「僱傭」，其服務年資合併計算等旨自明（原審勞上更(一)
字卷第一宗，一三九頁）。縱上訴人於合併前擔（兼）任大華公
司總經理職務期間（自七十六年十一月七日起至八十六年一月十
六日止。原審勞上字卷，八一頁），得認係該公司之「員工」，
可適用大華公司之退休作業規定，請領離職金，而成為大華公司
於八十六年一月間所負之債務，惟上訴人並未舉證證明該筆債務
已列為合併基準日（八十七年六月三十日）所制大華公司資產負
債表中之債務（原審勞上更(一)字卷第一宗，一八二頁），依系爭
合併契約書第二條、第三條（同上卷，一三八至一四○頁）約定
，即非屬於被上訴人所應承擔之債務。至於上訴人與大華公司間
之原有任期尚未屆滿之委任關係，仍因大華公司於八十七年七月
一日被合併消滅時，當然終止，為原審所認定之事實。可知上訴
人於大華公司消滅後，另經被上訴人於八十七年七月三十一日之
股東會、董事會選任，而自被選出後接任任期為三年之被上訴人
董事、副董事長職務（同上卷，八六、八七、一三六頁），係屬
新的委任關係，此與業已消滅之大華公司應無任何關係。上訴人
猶執系爭大華公司退休作業規定，訴請被上訴人給付其擔任被上
訴人副董事長、董事長職務期間之離職金，顯無所據。原審為其
敗訴之判決，並無違誤可言。上訴意旨，指摘原審採證、認事、
解釋契約之職權行使，暨原判決贅述理由為不當，求予廢棄，非
有理由。
據上論結，本件上訴為無理由。依民事訴訟法第四百八十一條、
第四百四十九條第一項、第七十八條，判決如主文。
中    華    民    國  九十七  年    四    月    十    日
                      最高法院民事第三庭
                          審判長法官  蘇  茂  秋
                                法官  陳  碧  玉
                                法官  劉  靜  嫻
                                法官  張  宗  權
                                法官  陳  重  瑜
      本件正本證明與原本無異
                                      書  記  官
中    華    民    國  九十七  年    四    月  二十三  日
                                                      Ｑ


司法院資訊處製作；財團法人民間司法改革基金會備份。
